【裁判字號】    99,交聲,938
【裁判日期】    990421
【裁判案由】    聲明異議
【裁判全文】
臺灣高雄地方法院交通事件裁定         99年度交聲字第938號
原處分機關  交通部公路總局高雄區監理所
代  表  人  乙○○
異  議  人
即受處分人  甲○○
上列受處分人因違反道路交通管理處罰條例案件，對交通部公路
總局高雄區監理所民國99年3 月5 日所為之處分（原處分案號：
高監自裁字第裁80-N00000000號）聲明異議，本院裁定如下：
    主  文
原處分撤銷。
甲○○汽車駕駛人，駕駛汽車經測試檢定酒精濃度超過規定標準
，應處罰鍰新臺幣壹萬玖仟伍佰元，吊扣小型車普通駕駛執照壹
年及接受道路交通安全講習。
    理  由
一、原處分意旨略以：異議人即受處分人甲○○於民國97年11月
    23日下午5 時55分許，駕駛車號8952-FD 號自用一般小客車
    上路，行經高雄縣鳳山市○○路與鳳松路時，與由劉義雄所
    騎乘之車牌號碼UEI-231 號之重型機車發生擦撞，使劉義雄
    受有傷害，嗣經警據報前往上開肇事地點處理車禍事宜，並
    對受處分人進行酒精濃度測試，測得其呼氣酒精值達每公升
    0.34毫克，超過法定標準，依道路交通管理處罰條例第35條
    第1 項第1 款之規定，裁處罰鍰新臺幣（下同）19,500元，
    吊扣駕駛執照24個月，並應參加道路交通安全講習等語。
二、聲明異議意旨係以：異議人於97年11月23日，因酒後駕駛自
    用一般小客車肇事之行為，業經臺灣高雄地方法院檢察署檢
    察官以97年度偵字第35088 號為不起訴處分，且民事部分已
    與對方和解，詎監理機關仍裁處罰鍰19,500元並吊扣駕駛執
    照，為此聲明異議，請求撤銷原處分罰鍰及吊扣駕駛執照之
    處分等語。
三、按聲明異議係屬司法救濟途徑之一，由法院審查受處分人所
    涉之違規事實是否成立，及原處分所適用之法條是否正確、
    裁罰是否適當，因法院負有司法審查之作用，於原處分失當
    時，應自為處分，而就所應裁罰之內容一併重行諭知，不受
    異議人聲明異議範圍之限制。又按汽車駕駛人飲用酒類或其
    他類似物後，其吐氣所含酒精濃度超過每公升0.25毫克或血
    液中酒精濃度超過百分之0.05以上，不得駕車；又汽車駕駛
    人，駕駛汽車經測試檢定有酒精濃度超過規定標準者，處1
    萬5000元以上6 萬元以下罰鍰，並當場移置保管該汽車及吊
    扣其駕駛執照1 年；又汽車駕駛人，有第35條第1 項規定之
    情形，應接受道路交通安全講習，道路交通安全規則第114
    條第2 款、道路交通管理處罰條例第35條第1 項第1 款、第
    24條第1 項第2 款分別定有明文。
四、經查，本件異議人於前揭時、地，酒後駕駛上開自用一般小
    客車肇事，經警測試檢定呼氣中酒精濃度達每公升0.34毫克
    ，超過規定標準，有道路交通管理處罰條例第35條第1 項第
    1 款之交通違規情形，經原處分機關以上開處分裁處異議人
    罰鍰19,500元，吊扣駕駛執照24個月，並施以道安講習等情
    ，為異議人所自承，且有高雄縣政府警察局舉發違反道路交
    通管理事件通知單、原處分機關99年3 月5 日高監自裁字第
    裁80-N00000000號違反道路交通管理事件裁決書、違反道路
    交通管理事件不服裁決聲明異議案件移送書資料、證號查詢
    汽車駕駛人查詢資料各1 份在卷可稽，是此部分之事實應堪
    認定。
五、再按一行為同時觸犯刑事法律及違反行政法上義務規定者，
    依刑事法律處罰之。但其行為應處以其他種類行政罰或得沒
    入之物而未經法院宣告沒收者，亦得裁處之（第一項）。前
    項行為如經不起訴處分或為無罪、免訴、不受理、不付審理
    之裁判確定者，得依違反行政法上義務規定裁處之（第二項
    ），行政罰法第26條定有明文，其立法理由亦明示行為如經
    檢察官為不起訴處分或法院為無罪、免訴、不受理或不付審
    理之裁判確定，行政罰之裁處即無一事二罰之疑慮；又刑法
    第185 條之3 之公共危險罪規定係以「服用毒品、麻醉藥品
    、酒類或其他相類之物，不能安全駕駛動力交通工具而駕駛
    者」為其要件，是行為人除應符合「服用酒類駕駛」之要件
    外，其駕駛行為當時另應構成「不能安全駕駛動力交通工具
    」之要件，始應以該罪論罪科刑，此與道路交通管理處罰條
    例第35條第1 項第1 款係單純以「汽車駕駛人，駕駛汽車經
    測試檢定酒精濃度超過規定標準」為要件顯然有異，是以異
    議人前開交通違規行為雖因觸犯刑法第185 條之3 之公共危
    險罪，經警移送臺灣高雄地方法院檢察署偵查後以無證據足
    認異議人駕車時確有「不能安全駕駛」之情形為不起訴之處
    分，惟異議人於上開時、地確實有「酒後駕車」行為則業經
    認定屬實，有臺灣高雄地方法院檢察署檢察官97年度偵字第
    35088 號不起訴處分書在卷可證，依照前開行政罰法第26條
    第2 項之規定，行政機關本仍得就異議人此部交通違規行為
    依法裁處，是核聲明異議意旨顯然與法不合，而為無理由。
六、異議意旨雖屬無理由，惟查本件異議人所駕駛之汽車與劉義
    雄所騎乘之機車發生擦撞後，並未致使劉義雄受有任何傷害
    等情，業經劉義雄於97年11月23日警詢時陳稱：此事故造成
    前車頭碰撞損壞，人沒有受傷等語明確，且有高雄縣政府警
    察局A3類道路交通事故調查報告表（載明「本案無人受傷」
    ）及前開高雄縣政府警察局舉發違反道路交通管理事件通知
    單（僅載明違規事實為「酒後駕車肇事酒測值0.34毫克公升
    」而未載明有何致人傷亡情事）等在卷足憑，是原處分逕自
    認定劉義雄因本件車禍受有傷害而吊扣異議人駕駛執照24個
    月之裁罰內容，顯然違反道路交通管理處罰條例第35條第1
    項第1 款規定在酒駕肇事無人傷亡情形下僅能吊扣違規人駕
    駛執照1 年之規定。
七、綜上所述，異議人本件聲明異議雖無理由，惟原處分關於吊
    扣異議人駕駛執照24個月部分，與道路交通管理處罰條例第
    35條第1 項第1 款之規定內容有違，自屬違法，且因本件異
    議人酒後駕車只有一個交通違規行為，有關其處罰效果之吊
    扣駕駛執照與參加道路交通安全講習等，與該交通違規行為
    是否存在均無從分離，從而，應由本院將原處分上開違誤部
    分予以撤銷，自為裁定如主文第2 項所示。
八、依道路交通管理處罰條例第87條第2 項、第35條第1 項第1
    款、第24條第1 項第2 款，道路交通案件處理辦法第20條前
    段，裁定如主文。
中    華    民    國    99    年    4     月    21    日
                    交通法庭    法  官  黃沛文
以上正本證明與原本無異。
如不服本裁定應於送達後5日內向本院提出抗告狀。
中    華    民    國    99    年    4     月    21    日
                                書記官  鄧思辰

司法院資訊處製作；財團法人民間司法改革基金會備份。
